臺灣臺北地方法院刑事判決　　　　　　　　　　　　　九十二年度訴字第二六四號
　　公　訴　人　台灣台北地方法院檢察署檢察官
　　被　　　告　丁○○
　　　　　　　　　　　　國民
右列被告因妨害自由等案件，經檢察官提起公訴（九十一年度偵字第一四四九五號、
第一五四三八號），本院判決如左：
    主  文
丁○○共同以非法方法，剝奪人之行動自由，處有期徒刑肆月，如易科罰金，以參佰
元折算壹日。
    事  實
一、丁○○為臺仁催收帳款有限公司（下稱臺仁公司）總經理，因同案被告丙○○（
    業已判決）與戊○○發生婚外情，丙○○曾將所有之存摺及提款卡交付戊○○保
    管與使用，以供戊○○提領款項支付兩人共同生活之所需，嗣經丙○○之妻即同
    案被告甲○○（業已判決）察覺上情，丙○○乃於民國（下同）九十年四月十八
    日晚間電告戊○○至臺北市○○○路○段三三五號巷口星巴克咖啡館晤談，戊○○依約前往，丙○○與甲○○要求戊○○清償情感餽贈金未果，丙○○、甲○○
    與丁○○、副總經理即同案被告乙○○（化名莊家豪、業已判決）遂共同基於傷
    害之犯意連絡，由丙○○、乙○○、丁○○看守圍住戊○○，甲○○於同日二十
    三時許在上址星巴克咖啡館外巷口動手毆打戊○○，使其受有右腿瘀傷兩處各十
    乘五公分、八乘五公分及左腿瘀傷五處各七乘六公分、十乘六公分、十三乘八公
    分、三乘二公分、五乘四公分；復基於剝奪戊○○行動自由之共同犯意連絡，四
    人利用人多勢眾及戊○○被打之情形，由丁○○及乙○○挾持戊○○於同日二十
    四時許至臺北市○○○路○段一四八號一樓之臺仁公司，而丙○○、甲○○亦隨
    同到場，迫使戊○○簽立清償債務新臺幣（下同）一百七十萬元之協議書、本票
    兩紙及本票原因說明書予丙○○，迄九十年四月十九日凌晨五時許，始讓戊○○
    離去，計妨害戊○○行動自由六小時。戊○○並因恐懼而於九十年四月二十日、
    二十三日匯款一百五十萬元、十七萬元，及交付現金三萬元予丁○○。
二、案經戊○○訴請台灣台北地方法院檢察署檢察官偵查起訴。
    理  由
壹、被告不爭執之事實部分：
一、訊據被告丁○○否認有何犯行，惟就下列事實不爭執：
  (一)九十年四月十八日同案被告丙○○與告訴人曾至台仁公司，於被告丁○○及同案
    被告乙○○在場時，協調債務清償事宜，告訴人並簽立清償債務協議書、票面金
    額各為一百五十萬元、二十萬元之本票二紙及本票返還協議書。
  (二)告訴人曾於九十年四月二十日、二十三日匯款一百五十萬元、十七萬元予被告丁○○，並交付現金三萬元。
二、本院之判斷：
    經查右揭被告不爭執之事實，有清償債務協議書、本票返還協議書、中國農民銀
    行匯款申請書代收入傳票、中國國際商業銀行國內匯款申請書、收據影本各一份
    附卷可稽（九十年度他字第三三五一號卷第十四至十七頁），足證被告此部分之
    自白，應屬可信。
貳、被告爭執之事實部分：
一、本件之爭點：
  (一)被告是否於上揭時地毆打告訴人？
  (二)被告是否以非法方法妨害告訴人行動自由，脅迫告訴人簽立清償債務協議書並給
    付一百七十萬元？
二、被告之辯解：
    「我跟戊○○除了在法庭見面外，沒有碰面幾次，有在台仁公司見過戊○○，我
    們是合法的公司，所以才會給她名片，當中戊○○還請我幫忙，所以我才居中協
    調。我沒有去星巴克，是戊○○跟丙○○自己來公司的，告訴人所述不實在。我
    還問他們要不要去警局，當晚甲○○沒有去公司：：當時是丙○○有拿一些銀行
    盜領資料，戊○○說丙○○拿給她的錢她都拿去買股票：：」（本院卷三第十五
    、十七頁）。
三、本院之判斷：
  (一)被告確實於上揭時地毆打告訴人：
    經查同案被告丙○○於九十年四月十八日電約告訴人至臺北市○○○路○段三三
    五號巷口星巴克咖啡館晤談，迄晚上十一時許，在星巴克咖啡館巷口，由丁○○
    及同案被告丙○○、乙○○在旁看守，由同案被告甲○○毆打告訴人，致告訴人
    受有右腿瘀傷兩處各十乘五公分、八乘五公分及左腿瘀傷五處各七乘六公分、十
    乘六公分、十三乘八公分、三乘二公分、五乘四公分等傷害，業經告訴人指述歷
    歷（九十年度他字第三三五一號卷第二十七頁反面），有台北市立仁愛醫院九十
    年四月十九日驗傷診斷書影本一紙附卷可證（九十年度他字第三三五一號卷第八
    頁），並有照片十張在卷可按（本院卷二第二０四至二一三頁）。是告訴人之指
    述，與事實相符，應屬可信。
  (二)被告丁○○確實與同案被告丙○○、甲○○、乙○○於上揭時地以非法方法，脅
    迫告訴人簽立清償債務協議書並給付一百七十萬元：
    1.經查告訴人確實於九十年四月十八日與同案被告丙○○至台仁公司，於被告丁○○及乙○○在場時，協調債務清償事宜，告訴人並簽立清償債務協議書、票
      面金額各為一百五十萬元、二十萬元之本票二紙及本票返還協議書；告訴人復
      於九十年四月二十日、二十三日匯款一百五十萬元、十七萬元予被告丁○○，
      並交付現金三萬元，為被告丁○○所自白，核與告訴人之指述相符，堪信為真
      實，已如前述。
    2.次查被告甲○○於案發當時在場，並授意被告丁○○及同案被告乙○○挾持告
      訴人前往台仁公司，業經告訴人指述歷歷，亦如前述。
    3.復查同案被告丙○○曾對告訴人提出竊盜告訴，指稱告訴人竊取其存摺、印章
      、金融卡等物品，惟經台灣台北地方法院檢察署檢察官處分不起訴，同案被告
      丙○○聲請再議後，並經台灣高等法院檢察署檢察長認再議無理由而駁回其聲
      請，同案被告丙○○又聲請本院交付審判，復經本院裁定駁回，有本院九十一
      年度聲判字第八號刑事裁定影本一份附卷可稽（本院卷二第一一七頁以下）。
      經查告訴人於前開案件中，堅稱並未竊取同案被告丙○○之財物，則告訴人何
      以簽立本件清償債務協議書及本票返還協議書，復簽發本票金額高達一百七十
      萬元，隨後並予以匯款？且同案被告丙○○並未舉證釋明告訴人確實盜領同案
      被告丙○○之存款，是同案被告丙○○辯稱係因其提出銀行對帳單供告訴人核
      對後，告訴人自願簽立云云，顯有可疑。
    4.再查告訴人縱使與同案被告丙○○之間確有債權債務糾紛，則由同案被告丙○○與告訴人單獨相約，於一般公共場所如咖啡廳等處談判磋商即可，何以必須
      由告訴人隻身前往隱密處所即台仁公司，並透過毫不相干之第三人即被告丁○○、同案被告乙○○之助，始得達成協議？又被告丁○○、同案被告乙○○如
      係善意第三者，並與告訴人成為好朋友，則被告丁○○、同案被告乙○○何以
      從中牟利高達三十萬元？顯然有違常情。且被告丁○○、同案被告乙○○所獲
      得之報酬高達三十萬元，益足以證明告訴人原本堅拒給付一百餘萬元予同案被
      告丙○○，同案被告丙○○始向被告丁○○、同案被告乙○○尋求協助，並允
      諾給付高額報酬，以求遂行其追討金錢之目的。
    5.另查被告挾持告訴人之地點雖在台北市○○○路○段，惟查案發當時已將近深
      夜十二時，不如平時車水馬龍之盛況，告訴人求援不易。且告訴人並未逃跑，
      尚不足以證明被告等人即無妨害自由之犯行，蓋告訴人為一介女子，面臨被告
      等四人強行挾持，心生恐懼，而無勇氣逃離現場或大力反抗，亦屬人之常情。
    6.又查被告丁○○雖經法務部調查局進行測謊結果，均為「研判未說謊」，然查
      「刑事訴訟法就證據之證明力，採自由心證主義，由法院本於確信自由判斷，
      惟法院之自由判斷，亦非漫無限制，仍不得違背經驗法則及論理法則。惟一般
      而言，受測者否認犯罪之供述呈現不實之情緒波動反應，不得採為有罪判決之
      唯一證據，若受測者否認犯罪之供述並無不實之情緒波動反應，又無其他積極
      證據證明其被訴之犯罪事實，自得採為有利於受測者之認定」（最高法院九十
      二年度台上字第三八二二號判決意旨參照）。從而被告丁○○被訴妨害自由之
      犯罪事實，已有清償債務協議書、本票返還協議書、中國農民銀行匯款申請書
      代收入傳票、中國國際商業銀行國內匯款申請書、收據影本各一份等積極證據
      足資證明，核與告訴人之指述相符，已如前述，故測謊結果，並不足以為被告
      有利之認定。
  (三)綜上所述，告訴人應係與同案被告丙○○見面後，遭同案被告甲○○毆打，再由
    被告丁○○、同案被告丙○○、甲○○、乙○○共同挾持告訴人前往台仁公司，
    逼迫告訴人簽立清償債務協議書並給付一百七十萬元。是被告所辯，無非事後卸
    責之詞，不足採信。本件事證明確，被告犯行洵堪認定，應予依法論科。
四、論罪：
  (一)核被告丁○○所為，係犯刑法第二百七十七條第一項傷害罪、第三百零二條第一
    項妨害自由罪。公訴意旨雖認為被告係犯刑法第三百零二條第一項與第三百零四
    條第一項之罪，而具有牽連關係；惟按刑法第三百零二條之妨害自由罪，係妨害
    他人自由之概括的規定，故行為人具有一定目的，以非法方法剝奪人之行動自由
    者，除法律別有處罰較重之規定（例如略誘及擄人勒贖等罪），應適用各該規定
    處斷外，如以使人行無義務之事，或妨害人行使權利為目的，而其強暴脅迫復已
    達於剝奪人行動自由之程度，即祇成立本罪，不應再依同法第三百零四條論處。
    誠以此項使人行無義務之事，或妨害人行使權利之低度行為，應為剝奪人行動自
    由之高度行為所吸收，不能以其目的係在使人行無義務之事，或妨害人行使權利
    ，認為係觸犯刑法第三百零二條第一項及第三百零四條第一項之二罪名，依同法
    第五十五條，從一重處斷（最高法院二十九年度上字第二三五九號判例意旨參照
    ）。是公訴意旨容有誤會，併予敘明。
  (二)被告所犯前開二罪間，有方法結果之牽連關係，應從一重之妨害自由罪處斷。
  (三)又被告丁○○與同案被告丙○○等人就上開犯行有犯意聯絡與行為分擔，為共同
    正犯。公訴人雖漏未論及被告丁○○共同傷害之犯行，惟此部分與起訴部分有牽
    連犯之裁判上一罪關係，應為起訴效力所及，本院自得併予審理。
五、科刑：
    爰審酌被告丁○○因貪圖暴利，而有本件犯行，惟被告僅係受託處理同案被告丙○○與告訴人之間金錢糾紛等一切情狀，量處如主文所示之刑，並諭知易科罰金
    之折算標準，以示懲儆。
六、應適用之法律：
    依刑事訴訟法第二百九十九條第一項前段，刑法第二十八條、第二百七十七條第
    一項、第三百零二條第一項、第五十五條、第四十一條第一項前段，罰金罰鍰提
    高標準條例第一條前段、第二條，判決如主文。
本案經檢察官蔡立文到庭執行職務
中　　　華　　　民　　　國　　九十三　　年　　　九　　　月　　三十  　　日
                                    臺灣臺北地方法院刑事第三庭
                                        審判長法  官  劉慧芬
                                              法  官  楊晉佳
                                              法  官  邱  琦
右正本證明與原本無異。
如不服本判決，應於判決送達後十日內，向本院提出上訴狀。
                                              書記官 林素霜
中　　　華　　　民　　　國　　九十三　　年　　　十　　　月　　　一　　　日
附錄本案論罪科刑法條：
刑法第二百七十七條
傷害人之身體或健康者，處三年以下有期徒刑、拘役或一千元以下罰金。
犯前項之罪因而致人於死者，處無期徒刑或七年以上有期徒刑；致重傷者，處三年以
上十年以下有期徒刑。
刑法第三百零二條
私行拘禁或以其他非法方法，剝奪人之行動自由者，處五年以下有期徒刑、拘役或三
百元以下罰金。
因而致人於死者，處無期徒刑或七年以上有期徒刑，致重傷者，處三年以上十年以下
有期徒刑。
第一項之未遂犯罰之。
